臺灣板橋地方法院刑事判決　　　　　　　　　　　　九十三年度易緝字第二○七號
　　公　訴　人　臺灣板橋地方法院檢察署檢察官
　　被　　　告　甲○○
　　選任辯護人　丙○○律師
　　　　　　　　乙○○律師
　　　　　　　　丁○○律師
右列被告因毒品危害防制條例案件，經檢察官聲請簡易判決處刑（八十九年度毒偵字
第七四三五號），本院改依通常程序審理，於被告為有罪之陳述後，本院合議庭裁定
由受命法官獨任依簡式審判程序審理，茲判決如左：
    主  文
甲○○施用第一級毒品，處有期徒刑捌月。
    事  實
一、甲○○前因施用毒品違反毒品危害防制條例案件，經檢察官送勒戒處所觀察、勒
    戒後，認有繼續施用毒品之傾向，再送戒治處所施以強制戒治，於民國八十八年
    十一月二十四日因停止戒治付保護管束而釋放，並於八十九年七月一日因保護管
    束期滿視為強制戒治期滿，由臺灣板橋地方法院檢察署檢察官於同年九月二十日
    以八十九年度戒毒偵字第五三六號為不起訴處分確定。詎仍不知戒除毒癮，復基
    於施用第一級毒品之犯意，於八十九年十一月二十七日某時，在臺北縣蘆洲市○
    ○街某處，以摻入香煙點燃吸食之方式，施用第一級毒品海洛因乙次。嗣於八十
    九年十一月二十八日二十三時三十分許，在臺北縣板橋市○○街二三六巷七十六
    號五樓為警查獲。
二、案經臺北縣政府警察局板橋分局報告臺灣板橋地方法院檢察署檢察官偵查聲請簡
    易判決處刑。
    理  由
一、犯罪事實之認定：
  (一)右揭犯罪事實，業據被告甲○○自白不諱。而其為警查獲後經採集尿液囑託臺北
    縣衛生局鑑定結果，呈嗎啡陽性反應，嗣本院依職權再行囑託法務部調查局複驗
    結果，亦確認其尿液呈嗎啡陽性反應，此有臺北縣衛生局尿液煙毒檢驗報告書、
    法務部調查局鑑驗通知書及臺北縣政府警察局板橋分局偵辦毒品危害防制條例案
    被移送人姓名及代碼對照表各乙份附卷足資佐證，堪信其前開自白應與事實相符
    。
  (二)又被告前因施用毒品違反毒品危害防制條例案件，經檢察官送勒戒處所觀察、勒
    戒後，認有繼續施用毒品之傾向，再送戒治處所施以強制戒治，於八十八年十一
    月二十四日因停止戒治付保護管束而釋放，並於八十九年七月一日因保護管束期
    滿視為強制戒治期滿，由臺灣板橋地方法院檢察署檢察官於同年九月二十日以八
    十九年度戒毒偵字第五三六號為不起訴處分確定等情，亦有上開不起訴處分書及
    臺灣高等法院被告全國前案紀錄表等在卷可稽。
  (三)是以本件事證明確，被告於強制戒治執行完畢釋放後五年內再為施用毒品之犯行
    （亦為強制戒治完畢後五年內再犯），堪為認定，應予依法論科。
二、論罪科刑之法律適用：
  (一)按海洛因為毒品危害防制條例第二條第二項第一款所定之第一級毒品，核被告甲
    ○○所為，係犯同條例第十條第一項之施用第一級毒品罪。其施用前後持有海洛
    因之低度行為為施用之高度行為所吸收，不另論罪。次按施用毒品者具病患性犯
    人之特質，故毒品危害防制條例設有特別之刑事處遇程序，就符合一定條件經施
    以戒除措施（觀察勒戒及強制戒治）之施用毒品犯罪人，得免其刑事追訴處罰；
    而毒品危害防制條例業於九十二年七月九日部分修正公布，並於公布後六個月即
    九十三年一月九日施行，對施用毒品即違反毒品危害防制條例第十條之犯罪，修
    正前區分為初犯、五年後再犯、五年內再犯及三犯以上而異其刑事處遇程序，修
    正後則簡化區分為初犯、五年內再犯及五年後再犯三種，亦即其修正僅就非屬犯
    罪構成要件之追訴處罰條件有所更異，至於論罪處罰科刑之法條本身（即毒品危
    害防制條例第十條第一項及第二項）並無變更。又就修正前已繫屬之施用毒品案
    件，該條例第三十五條第一項第三款規定審判中之案件應由法院依修正後之規定
    之處理，另同條第二項則規定如依修正前之規定有利於行為人者，適用最有利於
    行為人之法律；查本件係於毒品危害防制條例修正實施前繫屬本院，而被告前開
    犯行，屬毒品危害防制條例修正實施前所定強制戒治完畢後五年內再犯之應予追
    訴處罰類型，於該條例修正實施後，則屬修正後條例所定強制戒治執行完畢釋放
    後五年內再犯之應予追訴處罰類型，是無論依修正前後之規定，其行為均屬應予
    追訴處罰之犯罪，修正前之條文並無較有利於被告之情形，而處罰所應適用之法
    條本身亦無變更，故依前開之說明，即應適用修正後關於追訴處罰條件之規定，
    且無庸變更檢察官起訴之論罪法條。
  (二)爰審酌被告前已有因施用毒品遭查獲之紀錄，素行非佳，且前已因強制戒治期滿
    而受不起訴處分，已受毒品危害防制條例對施用毒品人之寬典，竟仍再為吸食，
    顯見並無悔意，惡性非淺，然被告施用毒品實為戕害自身健康之犯罪，於他人尚
    無明顯重大危害，並斟酌其施用之期間與次數，及其於犯後經通緝始行到案，於
    審理中則能坦認犯行之犯罪後態度等一切情狀，量處如主文所示之刑，以資儆懲
    。
  (三)警於查獲時扣得之海洛因十七包（淨重一點四公克）、海洛因殘袋乙個、注射針
    筒乙支、含海洛因之塑膠罐乙個、安非他命九包（淨重六點三公克）及含有海洛
    因之香煙五支等物，被告堅詞否認為其所有或供其施用毒品使用之物，辯稱查獲
    當時伊係欲向綽號「矮仔福」之王春福借款，而依約至王春福位於臺北縣板橋市
    ○○街二三六巷七十六號五樓之住處，甫到達警察即到場查獲，並自王春福屋內
    起出上開扣案物品等語。查被告既已自白犯行，就此等扣案物品之使用與所有應
    無故為不實否認之實益與必要；且本件查獲員警鄭志忠亦於偵查中證稱上開扣案
    物品，係分別自同時遭查獲之田維源身上與王春福屋內起獲，並非自被告身上扣
    獲等語（參偵查卷第十一頁），足認被告上開置辯應堪採信。從而既未能證明該
    等扣案物確係被告所有或供其施用之物，尚難遽認與其施用毒品之犯行有何干涉
    ，基於主刑從刑一致之原則，自無從於本件被告刑之宣告項下併為沒收銷燬之諭
    知，併此敘明。
據上論斷，應依刑事訴訟法第四百五十二條、第二百七十三條之一第一項、第二百九
十九條第一項前段、毒品危害防制條例第十條第一項、第二十三條第二項、第三十五
條第一項第三款，刑法第十一條前段，判決如主文。
本案經檢察官許智評到庭執行職務。
中　　　華　　　民　　　國　　九十三　　年　　 十二 　　月　　  三十　　日
                              臺灣板橋地方法院刑事第十三庭
                                  法  官  楊  博  欽
右正本證明與原本無異
如不服本判決應於送達後十日內向本院提出上訴狀
                                  書記官  曾  美  滋
中　　　華　　　民　　　國　　九十三　　年　　 十二 　　月　　  三十　　日
附錄本案論罪科刑法條全文：
毒品危害防制條例第十條
  施用第一級毒品者，處六月以上五年以下有期徒刑。
  施用第二級毒品者，處三年以下有期徒刑。
